臺灣板橋地方法院交通事件裁定　　　　94年度交聲字第1636號
原處分機關　交通部公路總局臺北區監理所
異　議　人
即受處分人　甲○○
　　　　　　乙○○
上列異議人等因違反道路交通管理處罰條例案件，對於交通部公
路總局臺北區監理所於中華民國 94 年 8 月 10 日所為之裁決
處分（原處分案號：北監自裁字第裁 40-Z00000000 號）聲明異
議，本院裁定如下：
    主  文
原處分撤銷。
乙○○汽車駕駛人，駕駛汽車行駛於高速公路，而不遵管制之規
定，處罰鍰新臺幣仟元，並記違規點數壹點。
甲○○不罰。
    理  由
一、原處分機關以：內政部警政署國道公路警察局第七警察隊執
    勤員警於民國九十四年一月三十日八時二十分許，查獲車牌
    號碼五二七二─ＧＴ號自用小客車，行經國道三號高速公路
    南向一八六公里處時，違規以「限速一一０公里，時速一六
    ０公里，超速五十公里行駛，並二輛以上汽車共同在道路上
    競駛」之事實，乃以照片採證方式逕行製單舉發，爰依道路
    交通管理處罰條例第四十三條第四項之規定，裁處車主即甲
    ○○吊扣汽車牌照三個月之處分。對駕駛人即乙○○依道路
    交通管理處罰條例第三十三條第一項、第四十三條第三項、
    第八十五條第二項之規定，各裁處罰鍰新臺幣（下同）三千
    元，並計違規點數一點；裁處罰鍰三萬元，應接受道路安全
    講習，並吊銷駕駛執照，三年內禁考之處分。
二、異議意旨略謂：對於所舉發道路交通管理處罰條例第四十三
    條第三項之適用表示異議。該條規定：二輛以上之汽車共同
    違反第一項規定，或在道路上競駛、競技處以罰鍰，並當場
    禁止其駕駛及吊銷其駕駛執照。公路局雖以科學儀器雷射槍
    測速照相機所得之照片，依法舉發，本人認為二部車輛之違
    規時間、地點及車速均相差無幾之舉發理由，而推測二部車
    輛有共同在道路上競駛之情事之適用理由不克妥當，依照片
    客觀所得，只能說明駕駛超速之事實，並非能說明二部車有
    競駛之情事，所以二部車輛競速的情形只是公路局用單一方
    面的想法及意識判斷的結論，而非以證據來判斷等語。
三、按汽車駕駛人，駕駛汽車有下列情形之一者，處六千元以上
    二萬四千元以下罰鍰，並當場禁止其駕駛：(一)在道路上蛇行
    ，或以其他危險方式駕車者。(二)拆除消音器，或以其他方式
    造成噪音者。前項情形因而肇事者，並吊銷其駕駛執照。二
    輛以上之汽車共同違反第一項規定，或在道路上競駛、競技
    者，處汽車駕駛人三萬元以上九萬元以下罰鍰，並當場禁止
    其駕駛及吊銷其駕駛執照。汽車駕駛人有第一項第一款、第
    三項行為者，並吊扣該車輛牌照三個月。汽車駕駛人違反第
    一項、第三項規定者，應接受道路交通安全講習，道路交通
    管理處罰條例第四十三條定有明文。又按汽車行駛於高速公
    路或設站管制之道路，而不遵管制之規定者，處汽車駕駛人
    三千元以上六千元以下罰鍰，並記違規點數一點，道路交通
    管理處罰條例第三十三條第一項、第六十三條第一項第一款
    亦有規定。
四、經查：
（一）異議人乙○○於上開時、地駕駛車牌號碼五二七二─ＧＴ
      號自用小客車，因「限速一一０公里，時速一六０公里，
      超速五十公里，及二輛以上之汽車共同在道路上競駛」之
      違規，為內政部警政署國道公路警察局第七警察隊執勤員
      警，以照片採證方式逕行製單舉發，嗣經移送原處分機關
      即交通部公路總局臺北區監理所，分別依道路交通管理處
      罰條例第三十三條第一項及第四十三條第三項之規定，各
      裁處罰鍰三千元，並記違規點數一點及裁處罰鍰三萬元，
      應接受道路安全講習，並吊銷駕駛執照，三年內禁考之處
      分，有交通部公路總局臺北區監理所北監自裁字第裁四０
      ─Ｚ00000000號違反道路交通管理事件裁決書及
      採證照片一幀在卷可佐。就「競駛」部分，內政部警政署
      國道公路警察局第七警察隊曾函稱：「當時申訴人所駕之
      車五二七二─ＧＴ號車於同一地點，分別於九十四年一月
      三十日八時二十分十二秒、十六秒，分別以時速一五一、
      一六０公里之高速行駛共同經過違規地點，二部車輛之違
      規時間、地點及車速均相差無幾，顯見該二部車輛有共同
      在道路上競駛之情事」。惟查，所謂「競駛」，係指有相
      互超越追逐、競賽比快之情形而言，上開函文雖稱二部車
      輛於間隔四秒之時間，分別以時速一五一、一六０公里之
      高速行駛經過違規地點，然並無任何足以說明二部車輛相
      互超越追逐之情形。且若以時速一五０公里、一六０公里
      為計算基準，於間隔四秒之時間，前後相差分別約一百六
      十六公尺、一百七十七公尺。以兩部車距相隔一百六、七
      十公尺之情況下先後通過違規地點，實難遽予認定有何互
      相競爭追逐之情形，從而，本件僅足認異議人即駕駛人乙
      ○○於上開時、地於高速公路超速行駛，尚難遽認其有與
      其他汽車發生「競駛」之違規情事，故原處分機關以異議
      人乙○○「二輛以上汽車共同在道路上競駛」，而依道路
      交通管理處罰條例第四十三條第三項之規定，裁處罰鍰三
      萬元，吊銷駕駛執照，三年內禁考，應接受道路安全講習
      之處分，於法即有未合，應予撤銷。
（二）異議人甲○○前曾因原處分機關以其為車主，違規以時速
      一六０公里超速五十公里行駛，並二輛以上汽車共同在道
      路上競駛之事實，而依道路交通管理處罰條例第三十三條
      第一項規定及同條例第四十三條第三項之規定，各裁處罰
      鍰三千元，及裁處罰鍰三萬元、應接受道路安全講習、並
      吊扣車輛牌照三個月之處分，經甲○○以已陳明駕駛人係
      乙○○（與車主甲○○係母子關係）為由提起異議，業經
      本院以九十四年度交聲字第八０二號裁定撤銷原處分，而
      為不罰之諭知，此有上開交通事件裁定影本一件附卷可稽
      。今原處分機關再以同一事實「二輛以上汽車共同在道路
      上競駛」之違規，對車主甲○○裁罰吊扣汽車牌照三個月
      之處分，然前揭異議人乙○○並無「競駛」之違規事實，
      已如前述，則自無從對車主甲○○，處以吊扣汽車牌照三
      個月之處分，是應撤銷原處分，而為不罰之諭知。
五、綜上所述，異議人即駕駛人乙○○於聲明異議狀坦承於高速
    公路上超速行駛之事實，此部分超速行駛之行為自堪認定。
    從而原處分就乙○○部分雖有不當，應予撤銷，然就其超速
    行為，應由本院逕依違反道路交通管理處罰條例第三十三條
    第一項、第六十三條第一項之規定，裁處異議人乙○○罰鍰
    三千元，並記違規點數一點之處分。而異議人甲○○僅係車
    主，對此項違規並無歸責事由存在，即應撤銷原處分，另為
    不罰之諭知。
據上論結，應依道路交通案件處理辦法第 20 條前段，裁定如主
文。
中　　華　　民　　國    　94    年    10    月   21 　日
                    交通法庭法  官  李  君  豪
以上正本證明與原本無異。
如不服本裁定，應於送達後5日內，向本院提出抗告狀。
                            書記官  蕭  汝  芳
中　　華　　民　　國　　94　　年　　10　　月　　24　　日
